【裁判字號】    89,簡上,96
【裁判日期】    900110
【裁判案由】    損害賠償
【裁判全文】
臺灣嘉義地方法院民事判決  八十九年度簡上字第九六號
    上  訴  人  丙○○
    被上訴人    永麒工程企業有限公司
    法定代理人  甲○○○
    訴訟代理人  乙○○
右當事人間請求損害賠償事件，上訴人對於中華民國八十九年八月二日本院嘉義簡易
庭八十七年度嘉簡字第八０三號第一審判決提起上訴，本院判決如左：
    主  文
上訴駁回。
第二審訴訟費用由上訴人負擔。
    事  實
甲、上訴人方面：
一、聲明：如主文所示。
二、陳述：除與原審判決書所載者相同，茲予引用外，補稱：
（一）證人藍德政於原審證述上訴人之車子已過中線一節，原審認係據警員傳述所得
      ，屬傳聞證據，惟原審未經傳喚警員到庭究明，顯欠週延，故遽爾認定上訴人
      駕駛自小客車超行駛，支線道未讓幹道車先行，為肇事主因云云，自難昭折服
      。
（二）苟證人即警員劉志順證詞與證人藍德政證述之情節相符，則按支線道車雖應讓
      幹線道車先行，惟支線道車若已過中線，則無上開幹線道車先行原則之適用，
      殆為當然之解釋。又原審認定上訴人駕駛自小客車，超速行駛，更屬無稽，上
      訴人堅辭否認超速，現場圖或警訊筆錄均乏實據，況現場草圖及現場圖均乏上
      訴人本人之簽名，故原審認定上訴人駕駛自小客車，超速行駛及支線道車未讓
      幹線道車先元，為肇事主因云云，尚非妥適。
（三）現場圖不實，當時其車已過中線，鑑定及覆議認上訴人有過失不實在。
三、證據：除援用原審之立證方法外，並聲請訊問證人劉志順。
乙、被上訴人方面：
  被上訴人未於最後言詞辯論期日到場，據其以前到場之陳述略稱：。
一、聲明：駁回上訴。
二、陳述：現場圖畫得沒錯，當時被上訴人在現場。
三、證據：援用原審之立證方法。
    理  由
一、被上訴人未於言詞辯論期日到場，核無民事訴訟法第三百八十六條所列各款之情
    形，爰依上訴人聲請，由其一造辯論而為判決。
二、被上訴人主張：其所有ＲＯ─九一九七號自小客車，於民國八十七年六月六日停
    放在嘉義市○○路五十九號住家門前，因上訴人所駕之無車牌車輛與陳明國所駕
    Ｃ二─０六二號車輛發生交通事故，撞擊至被上訴人之該車，為此依侵權行為之
    法律關係訴請上訴人及陳明國連帶賠償其損害等語（被上訴人於原審訴請上訴人
    及陳明國連帶賠償十七萬五千元，原審判令該二人連帶賠償十萬五千元，被上訴
    人及陳明國就原審敗部部分均未上訴，已告確定，不在本審審理範圍）。上訴人
    則以：本事故肇因於陳明國之超速行駛及閃避不當，且原告違規停車亦有過失，
    上訴人當時已過中線，無支線道車應讓幹線道車先行規定之適用，且上訴人亦未
    超速等語，資為抗辯。
三、被上訴人主張其所有ＲＯ─九一九七號自小客車，於民國八十七年六月六日停放
    於嘉義市○○路五十九號住家門前，因上訴人所駕之無車牌車輛與陳明國所駕Ｃ
    二─０六二號車輛發生交通事故，撞擊至被上訴人之該車，致被上訴人該車輛因
    毀損而支出修復費用十七萬五千元之事實，業據被上訴人提出車輛毀損照片二十
    七張、估價單影本五張及統一發票影本二張為證，復為上訴人所不爭執，堪信屬
    實。兩造之主要爭執在於上訴人對於本件事故之發生是否有過失，上訴人辯稱：
    上訴人當時已過中線，無支線道車應讓幹線道車先行規定之適用，且上訴人亦未
    超速等語，固據其於原審舉證人藍德政、於本審舉證人劉志順為證。經查，證人
    藍德政於原審到庭具結證稱：「車禍發生時，我在家裡，有很大聲音，我出來看
    ，有三部車子碰在一起。我記得當時警員有講彭先生之車子已過中線。」，惟依
    證人藍德政上開證述，事故發生時，該證人未在現場，並未親眼見聞事故發生經
    過，無法將其聽聞他人傳述之傳聞證據，採為認定實事實之依據。又經本院本院
    訊問事發後到場處理之警員即證人劉志順，其結證稱：「現場圖是我製作的，當
    時我去現場時其現場與現場圖一樣，我當時我沒有說上訴人的車子已過中線，因
    當時上訴人已送醫，只有一方在場。」，足見證人藍德政證述：「我記得當時警
    員有講彭先生之車子已過中線。」尚不足採信。除此之外，上訴人並未舉其他證
    據證明其當時已過中線，該部分辯解，無法採信。
四、其次，上訴人於同一交通事故之本院八十七年度交易字第二二六號陳明國過失傷
    害上訴人刑事案件之警訊時自認：其所駕之車沒有牌照，已於八十六年一月十七
    日向監理所報廢等語，業據本院調閱上開刑案卷核閱無訛，果爾，上訴人本不應
    駕駛已報廢之車輛行駛於路上。又上訴人於該警訊時自認：當時速度不及六十公
    里等語，於本院審理時復自認：當時時速約四、五十公里，看到閃光紅燈未暫停
    ，只有減速而已等語，足見上訴人當時車速超過四十公里，且未先停車再開。按
    在市區道路，行車速度時速不得超過四十公里，道路交通安全規則第九十三條第
    一項第一款定有明文，上訴人辯稱：未超速云云，無法採信。按行車速度，應依
    標誌之規定；閃光黃燈表示「警告」，車輛應減速接近，注意安全，小心通過；
    閃光紅燈表示「停車再開」，車輛應減速接近，先停止於交岔路口前，讓幹道車
    優先通行後認為安全時，方得通行，道路交通安全規則第九十三條第一項、道路
    交通標誌標線號誌設置規則第二百十一條第一款、第二款分別定有明文。查肇事
    路段之嘉義市○○街與上海路路口限制時速四十公里，廣州街口設有閃光紅燈且
    正常，上海路路口設有閃光黃燈且正常，業據上開刑事案件警卷所附道路交通事
    故調查報告表載明，上訴人當時駕車沿廣州街由東往西行經該設有閃光紅燈之路
    口時，自應注意上述道路交通安全規則之規定。又依上開道路交通事故調查報告
    表之記載：當時天氣晴朗、日間自然光線，路面為柏油、乾燥、無缺陷，無障礙
    、視距良好，並無使上訴人不能注意之情事，上訴人竟疏於注意遵速並先停止於
    交岔路口前，讓幹道車優先通行後認為安全後，始通行，猶以時速四、五十公里
    速度超速行駛，以致肇事，上訴人顯有違上述道路交通安全規則而有過失，上訴
    人辯稱：無過失云云，無法採信。至於道路交通事故調查報告表係到場處理交通
    事故之警員依職務上所製作之公文書，本不以需上訴人簽名為必要，上訴人以該
    表未經其記載，加以否認，委無足採。又被上訴人當時將其所有ＲＯ─九一九七
    號之車輛停放於路口，雖有違道路交通安全規則第一百十一條第二款、第一百十
    二條第一款之規定，但與本件事故之發生並無因果關係，無法認定其於事故之發
    與有過失。本件事故經送台灣省嘉雲區車輛行車事故鑑定委員會鑑定結果認：「
    丙○○駕駛自小客車，超速行駛，支線道車未讓幹線道車先行，為肇事主因（駕
    駛無牌照車輛有違規定）；陳明國駕駛自小客車，超速行駛，未注意車前狀況，
    為肇事次因；乙○○無肇事因素（惟路口停車有違規定）。」有該委員會八十七
    年十二月十一日嘉鑑字第八七八九八號函及所附鑑定意見書一份附於本院上開八
    十七年度交易字第二二六號卷刑事卷可稽（第十五頁）。嗣經原審送臺灣省車輛
    行車事故覆議鑑定委員會覆議結果，亦同此認定，有該會八十八年十一月二十三
    日府覆議字第八八一００一號函附於原審卷可憑（五八頁）。
五、按因故意或過失，不法侵害他人之權利者，負損害賠償責任、不法毀損他人之物
    者，應向被害人賠償其物因毀損所減少之價額，民法第一百八十四條第一項前段
    、第一百九十六條分別定有明文。查上訴人過失毀損被上訴人所有之上開車輛，
    既經認定，被上訴人請求上訴人賠償其所受之損害，並以修復費用為估定之標準
    ，自屬有據。被上訴人請求修復費用十七萬五千元，業據被上訴人提出上訴人不
    爭執之車輛毀損照片二十七張、估價單影本五張及統一發票影本二張為證，上訴
    人自應如數賠償，原審判決上訴人應賠償被上訴人十萬五千元及自訴狀繕本送達
    上訴人翌日即八十七年七月二十六日起至清償日止，按年息百分之五計算之法定
    利息，就該部分而言，於法並無違誤。上訴意旨指摘原判決不當，求予廢棄改判
    ，難認有理由，應駁回其上訴。又原審以本件損害之發生或擴大，被上訴人與有
    過失，乃依民法第二百十七條之規定，依職權酌減百分之四十之賠償金額，因而
    僅判令上訴人賠償被上訴人十萬五千元，未說明被上訴人對損害之發生或擴大究
    竟如何與有過失，尚有未合，惟該被上訴人敗訴之部分被上訴人並未上訴，己告
    確定，不在本審審理範圍，附此敘明。
八、據上論結，本件上訴為無理由，依民事訴訟法第四百三十六條之一第三項、第三
    百八十五條第一項前段、第四百四十九條第一項、第七十八條，判決如主文。
中      華      民      國    九十      年      一      月      十      日
~B臺灣嘉義地方法院民事第一庭
~B    審判長法官  王明宏
~B    法      官  蕭道隆
~B    法      官  黃渙文
右為正本係照原本作成。
本判決不得上訴。
中      華      民      國    九十      年      一      月      十      日
~B    書  記  官  李宏仁


司法院資訊處製作；財團法人民間司法改革基金會備份。
